【裁判字號】    92,交聲,143
【裁判日期】    921107
【裁判案由】    違反道路交通管理處罰條例聲明異議
【裁判全文】
臺灣雲林地方法院交通事件裁定                    九十二年度交聲字第一四三號
    移 送機 關  交通部公路總局嘉義區監理所雲林監理站
    受處分人
    即異議人  金保交通有限公司
右列異議人即受處分人因違反道路交通管理處罰條例案件，對於交通部公路總局嘉義
監理所雲林監理站九十二年七月九日雲監五字第裁７２─Ｌ00000000號裁決
書所為之處分，聲明異議，本院裁定如左：
        主  文
異議駁回。
        理  由
一、按汽車駕駛人駕駛大貨車，使用註銷之駕駛執照者，汽車所有人及駕駛人各處新
    臺幣（下同）四萬元以上八萬元以下罰鍰，並當場禁止該汽車駕駛人繼續駕駛及
    扣留其車輛牌照，另吊扣其汽車牌照三個月，道路交通管理處罰條例第二十一條
    之一第一項第五款、第三項分別定有明文。
二、本件駕駛人李志堅前因違反道路交通管理處罰條例案件為警舉發，於民國九十一
    年五月二十日經交通部公路總局嘉義區監理所雲林監理站逕行註銷駕駛執照，詎
    該駕駛人竟於駕駛執照註銷後之九十二年五月十六日晚間六時三十七分許，仍駕
    駛受處分人即異議人所有車號９９７─ＧＭ號營業大貨車在嘉義市政府前行駛，
    為嘉義市警察局第二分局員警攔停，發現該駕駛人係於駕駛執照註銷後駕車，乃
    以汽車所有人即受處分人有違反前揭道路交通管理處罰條例第二十一條之一第一
    項第五款規定之行為逕行掣單舉發，嗣受處分人向原處分機關提出申訴，經原處
    分機關調查結果，仍認受處分人未善盡查證駕駛人駕駛執照之責任，乃依前揭道
    路交通管理處罰條例第二十一條之一第一項第五款、第三項及違反道路交通管理
    事件統一裁罰基準及處理細則第四十四條暨基準表之規定，於九十二年七月九日
    裁處受處分人新臺幣六萬元之罰鍰，並吊扣其汽車牌照三個月。
三、受處分人聲明異議意旨略以：駕駛李志堅於一年前應徵受處分人公司司機時，出
    示其駕照之有效日期為九十三年一月二日，經其查驗無誤後予以錄用，已善盡查
    證之義務，而司機之個人資料及審驗管理之責非雇主權限，乃屬監理單位管轄，
    故異議人乃屬無辜受害者云云。按汽車所有人如已善盡查證駕駛人駕駛執照資格
    之注意，或縱加以相當之注意而仍不免發生違規者，汽車所有人不受前揭條文之
    處罰，道路交通管理處罰條例第二十一條之一第四項固有明文，然其免罰之前提
    仍以「已善盡查證駕駛人駕駛執照資格之注意，或縱加以相當之注意而仍不免發
    生違規者」之情形為必要，易言之，倘汽車所有人並未善盡前開查證之注意義務
    ，仍不能依上開規定主張免罰。經查，依受處分人提出之異議狀記載，受處分人
    僅於僱用之時查驗駕駛李志堅之駕駛執行，此外，並無另向監理機關查詢該駕駛
    執照是否在有效期間內，其後亦未定期向監理機關查詢駕駛李志堅是否有違規之
    情事，其謂已善盡查證之注意義務云云，並無依據。又駕車違規之確定裁判及行
    政處分紀錄係屬受保護之個人資料，依電腦處理個人資料保護法之規定，得請車
    輛所有人或雇主先行徵得駕駛人之書面同意後，再據以向公路監理機關申請查詢
    該職業駕駛人之違規狀況，即汽車所有人倘與駕駛人訂定服務契約書，將汽車交
    由職業駕駛人駕駛，為查核其駕駛執照是否合法有效，應取得駕駛人之書面同意
    後，定期向公路監理機關查詢，然而受處分人並未提出任何證據證明其有依上開
    說明，向監理機關查詢駕駛人之違規資料，顯然未能善盡查證駕駛人駕駛執照資
    格之注意義務，揆諸前揭說明，當不能援引上開規定主張免罰。
四、綜上所述，該名駕駛人確有在駕駛執照遭註銷後，駕駛受處分人所有之營業大貨
    車之違規行為，且受處分人亦未能落實查核措施以善盡查證之注意義務，從而原
    處分機關依前揭道路交通管理處罰條例第二十一條之一第一項第五款、第三項、
    違反道路交通管理事件統一裁罰基準及處理細則第四十四條暨基準表之規定，裁
    處受處分人六萬元之罰鍰，並吊扣其汽車牌照三個月，核無違誤，本件受處分人
    之異議為無理由，自應將其異議駁回。
據上論斷，應依道路交通案件處理辦法第十九條，裁定如主文。
中      華      民      國      九十二      年      十一    月    七    日
                                         臺灣雲林地方法院交通法庭
                                             法  官  劉為丕
右正本證明與原本無異。
如不服本裁定，應於裁定送達後五日內向本院提出抗告狀。
                                             書記官  王淑美
中      華      民      國      九十二      年      十一    月    七    日


司法院資訊處製作；財團法人民間司法改革基金會備份。
